最高法院刑事裁定　　　　　　　　　　111年度台抗字第666號
抗　告　人　周志霖



上列抗告人因搶奪案件，不服臺灣高等法院臺中分院中華民國11
1 年3 月22日駁回聲請再審之裁定（111 年度聲再字第68號），
提起抗告，本院裁定如下：
    主  文
抗告駁回。
    理  由
一、本件抗告人周志霖因搶奪案件，對於原審法院105 年度上訴
    字第1371號判決（下稱原判決，抗告人就該判決提起第三審
    上訴，經本院以106 年度台上字第479 號判決從程序駁回）
    ）聲請再審。原裁定以：司法院釋字（下稱釋字）第185 號
    解釋，固賦與受不利確定裁判而聲請大法官解釋之人，得就
    聲請之原因案件據以請求再審或其他救濟，最高檢察署檢察
    總長亦得據以提起非常上訴，以為特別救濟。然究竟應以再
    審、非常上訴，抑或其他方法救濟，應視其聲請之原因案件
    之性質，合於何種救濟規定而定。抗告人經原判決論處搶奪
    2 罪刑，併宣告刑前強制工作3 年確定。經其向司法院大法
    官聲請解釋憲法，釋字第812 號解釋文固認為刑法第90條第
    1 項及第2 項前段規定（下稱系爭規定），與憲法第8 條保
    障人身自由之意旨不符，自該解釋公布之日起失其效力。然
    再審制度係為救濟確定判決認定事實錯誤而設，原判決有關
    刑前強制工作部分雖經宣告違憲，既非屬事實錯誤問題，即
    無從依再審程序救濟。因認抗告人聲請再審，為無理由，而
    予駁回。並敘明無通知抗告人到場陳述意見之必要。經核於
    法尚無違誤。
二、抗告人對原裁定提起抗告，仍主張其得依釋字第185 、188
    號解釋意旨，聲請再審或非常上訴。原裁定以其不符聲請再
    審要件即予駁回，不但違反憲法位階之規範，並有適用法則
    不當之違法等語。
三、惟查：釋字第812 號解釋理由書已敘明：系爭規定應自該解
    釋公布之日起失其效力。自該解釋公布之日起，確定終局裁
    判所宣告之強制工作，尚未執行或執行未完畢者，應免予執
    行。系爭規定依該解釋意旨失效前，均仍為依法公布施行之
    有效法律，各級法院法官原應以之為審判之依據，尚不得逕
    行拒絕適用。法院依系爭規定宣告強制工作，自屬合法有效
    ，亦不因該解釋而生實質違法情事，縱嗣經該解釋宣告違憲
    ，係自公布當日起發生效力，亦無從否定過去符合憲法要求
    具公益性質之法秩序事實，於此特殊情況下，抗告人尚不得
    據本解釋，經非常上訴程序，請求撤銷其所受強制工作之宣
    告等旨甚詳。本件原判決適用系爭規定對抗告人宣告刑前強
    制工作3 年部分，雖經釋字第812 號解釋宣告違憲，然其情
    形，與釋字第185 、188 號解號意旨所示得據為再審或非常
    上訴理由之情形不同，尚難比附援引。抗告意旨置原裁定之
    論敘於不顧，僅憑己見而為指摘，為無理由，應予駁回。
據上論結，應依刑事訴訟法第412 條，裁定如主文。
中    華    民    國   111    年    6     月    1     日
                  刑事第六庭審判長法  官  李  英  勇  
                                  法  官  洪  兆  隆  
                                  法  官  吳  冠  霆  
                                  法  官  邱  忠  義  
                                  法  官  楊  智  勝  
本件正本證明與原本無異
                                  書記官
中    華    民    國   111    年    6     月    6     日